【裁判字號】    99,上訴,304
【裁判日期】    990331
【裁判案由】    違反槍砲彈藥刀械管制條例
【裁判全文】
臺灣高等法院刑事判決                99年度上訴字第304號
上  訴  人  臺灣桃園地方法院檢察署檢察官
上  訴  人
即  被  告  甲○○
選任辯護人  王道元律師
上  訴  人
即  被  告  乙○○
選任辯護人  李韶生律師
上列上訴人因違反槍砲彈藥刀械管制條例案件，不服臺灣桃園地
方法院98年度訴字第711號，中華民國98年10月6日第一審判決及
98年度訴緝字第102號，中華民國98年12月15日第一審判決（起
訴案號均為臺灣桃園地方法院檢察署97年度偵字第16624號）提
起上訴，本院判決如下：
    主  文
原判決關於乙○○共同未經許可，製造可發射子彈具有殺傷力之
改造手槍無罪部分暨所定執行刑部分均撤銷。
乙○○共同未經許可，製造可發射子彈具有殺傷力之改造手槍，
處有期徒刑伍年陸月。併科罰金新臺幣拾萬元，罰金如易服勞役
，以新台幣壹仟元折算壹日。
其他關於甲○○及乙○○有罪部分（即乙○○共同販賣改造手槍
及持有子彈二罪部分）均上訴駁回。
乙○○撤銷改判部分所處之刑（即共同製造改造手槍部分）與上
訴駁回部分所處之刑（即共同販賣改造手槍及持有子彈二罪部分
），應執行有期徒刑拾年伍月。併科罰金新臺幣貳拾伍萬元，罰
金如易服勞役，以新台幣壹仟元折算壹日。
    事  實
一、甲○○、乙○○均明知具有殺傷力之改造手槍係槍砲彈藥刀
    械管制條例所公告列管之槍枝，非經中央主管機關許可，不
    得持有、製造、販賣，二人共同基於製造、販賣具殺傷力改
    造手槍之犯意聯絡，先由乙○○於民國96年11月初某日，向
    因洗車而認識之桃園縣八德市○○○街某洗車廠員工羅世杰
    詢問有無朋友需要購槍等語，而自羅世杰處輾轉得知其友人
    葉俊男（另經臺灣桃園地方法院97年度訴字第545號有罪判
    決確定）有意購買具有殺傷力之改造槍枝，經葉俊男同意後
    ，乙○○即與羅世杰、葉俊男相約至上開洗車廠，並確定價
    格為新台幣（下同）18,000元，嗣由乙○○通知甲○○攜帶
    改造手槍所需之槍管，前往上開洗車廠對面之7-11便利商店
    會面，俟葉俊男及羅世杰駕駛車號不詳之自用小客車，跟隨
    乙○○所駕駛並搭載甲○○之車號4390─FP號自用小客車，
    前往桃園縣桃園市○○路上之華山玩具行，由甲○○先向葉
    俊男收取6,000元，旋進入該玩具行購買仿FN廠1910型之玩
    具手槍1支後，甲○○、乙○○即在上開乙○○所駕駛之自
    用小客車上，將前開玩具手槍換裝槍管、彈簧之方式，加工
    製造成有殺傷力、可發射金屬子彈之改造手槍（槍枝管制編
    號：0000000000號），併連同6發改造子彈（經鑑驗均未具
    殺傷力）一同販賣予葉俊男，再由甲○○向葉俊男收取餘款
    12,000元。又乙○○另基於持有具殺傷力子彈之犯意，先於
    不詳時、地，以不詳管道，取得具殺傷力之非制式9.0mm口
    徑子彈1枚後，即將之藏放於位在桃園縣桃園市○○路○段98
    巷30號12樓住處門口天花板內，而未經許可繼續持有至97年
    7月22日經員警於上址搜索查獲為止。嗣葉俊男於97年1月22
    日凌晨攜帶上述槍枝外出遭查獲後，始為警循線查知上情。
二、案經桃園縣政府警察局移送臺灣桃園地方法院檢察署檢察官
    偵查起訴。
    理  由
壹、程序部分：
一、按被告以外之人於審判外之言詞或書面陳述，除法律有規定
    者外，不得作為證據，刑事訴訟法第159條第1項定有明文。
    證人即共同被告甲○○、乙○○，證人葉俊男及羅世杰於警
    詢時之供述，係被告以外之人於審判外之言詞陳述，為傳聞
    證據，亦無刑事訴訟法第159條之2之例外情況。依上開規定
    ，自無證據能力。
二、次按刑事訴訟法第159條之1所規定被告以外之人於偵查中向
    檢察官所為之陳述，除顯有不可信之情況者外，得為證據。
    其立法理由係以偵查中對被告以外之人所為之偵查筆錄，或
    被告以外之人向檢察官所提之書面陳述，性質上均屬傳聞證
    據，且常為認定被告有罪之證據，自理論上言，如未予被告
    反對詰問、適當辯解之機會，一律准其為證據，似與當事人
    進行主義之精神不無扞格之處，對被告之防禦權亦有所妨礙
    ，然刑事訴訟法規定檢察官代表國家偵查犯罪、實施公訴，
    依法有訊問被告、證人、鑑定人之權，且實務運作時，偵查
    中檢察官向被告以外之人所取得之陳述，原則上均能遵守法
    律規定，不致違法取供，其可信性甚高，為兼顧理論與實務
    ，而對被告以外之人於偵查中向檢察官所為之陳述，除顯有
    不可信之情況者外，得為證據。查證人甲○○、乙○○、葉
    俊男及羅世杰等人於檢察官訊問時所為之陳述，均業經依法
    具結，且於原審審理中已到庭具結為證，經被告及其辯護人
    對之交互詰問，已保障被告於訴訟上之程序權，補正未經被
    告對質詰問之瑕疵，再審酌現階段刑事訴訟法規定檢察官代
    表國家偵查犯罪、實施公訴，依法其有訊問被告、證人及鑑
    定人之權，且實務運作時，檢察官偵查中向前開之人詢問時
    ，原則上均能遵守法律規定，不致違法取供，被告及其辯護
    人並未主張檢察官有何違法取得前開證人陳述之情形，且並
    無證據證明前開證人於檢察官偵查中所為證述有何誤認之情
    形，自無顯不可信之情況。是證人葉俊男、羅世杰前開於偵
    查中所為之證述，得作為證據。
三、又按刑事訴訟法第158條之3規定：「證人、鑑定人依法應具
    結而未具結者，其證言或鑑定意見，不得作為證據」，所謂
    「依法應具結而未具結者」，係指檢察官或法官依刑事訴訟
    法第175條之規定，以證人身分傳喚被告以外之人（證人、
    告發人、告訴人、被害人、共犯或共同被告）到庭作證，或
    雖非以證人身分傳喚到庭，而於訊問調查過程中，轉換為證
    人身分為調查時，此時其等供述之身分為證人，則檢察官、
    法官自應依本法第186條有關具結之規定，命證人供前或供
    後具結，其陳述始符合第158條之3之規定，而有證據能力。
    若檢察官或法官非以證人身分傳喚而以告發人、告訴人、被
    害人或共犯、共同被告身分傳喚到庭為訊問時（例如刑事訴
    訟法第71條、第219條之6第2項、第236條之1第1項、第248
    條之1、第271條第2項、第271條之1第1項），其身分既非證
    人，即與「依法應具結」之要件不合，縱未命其具結，純屬
    檢察官或法官調查證據職權之適法行使，當無違法可言，而
    前揭非以證人身分而在檢察官面前未經具結之陳述筆錄，除
    顯有不可信之情況者外，依法得為證據。是同案被告甲○○
    、乙○○偵查中於檢察官面前作成之訊問筆錄，係以共同被
    告身分接受偵訊，其所為供述，雖未具結，然檢察官偵訊過
    程，查無違法取供之情形，所為陳述蓋係出於供述者之真意
    ，而無顯有不可信之情形，此部分證據亦認有證據能力。
四、按「被告以外之人於審判外之言詞或書面陳述，除法律有規
    定者外，不得作為證據」，刑事訴訟法第159條第1項固定有
    明文，然「鑑定之經過及其結果，應命鑑定人以言詞或『書
    面』報告」，同法第206條第1項亦規定甚明，是鑑定人以書
    面為鑑定報告提出於法院，依刑事訴訟法第159條第1項立法
    理由及同法第206條第1項規定，即具有證據能力。又法院或
    檢察官得囑託醫院、學校或其他相當之機關、團體為鑑定，
    或審查他人之鑑定，並準用第203條至第206條之1之規定，
    刑事訴訟法第208條第1項亦定有明文。依此，檢察官對於偵
    查中之案件認須實施鑑定者，固應就具體個案，選任鑑定人
    或囑託鑑定機關（團體）為之；但對於司法警察機關調查中
    之案件，或有量大或急迫之情形，為因應實務之現實需求，
    如檢察官針對該類案件之性質（例如：查扣之毒品必須檢驗
    其成份、對於施用毒品之犯罪嫌疑人必須檢驗其體內有無毒
    品代謝反應、對於查扣之槍砲彈藥必須檢驗有無殺傷力、對
    於違反野生動物保育法案件必須鑑定是否屬於保育類動物案
    件等），認為當然有鑑定之必要者，基於檢察一體原則，得
    由該管檢察長對於轄區內之案件，以事前概括選任鑑定人或
    囑託鑑定機關（團體）之方式，俾便轄區內之司法警察官、
    司法警察對於調查中之此類案件，得即時送請事前已選任之
    鑑定人或囑託之鑑定機關（團體）實施鑑定，該鑑定人或鑑
    定機關（團體）亦應視同受承辦檢察官所選任或囑託而執行
    鑑定業務，其等出具之書面鑑定報告應屬刑事訴訟法第206
    條所定之傳聞例外，當具有證據能力。從而，本案扣案改造
    槍枝經由查獲之警察單位依先前轄區檢察署檢察長事前概括
    選任鑑定機關，即內政部警政署刑事警察局鑑定，則該鑑定
    機關所出具之槍彈鑑定報告書即具有證據能力而得為本案之
    證據。
五、除上開所示外，以下所引證據，經本院當庭提示，檢察官、
    上訴人即被告及其等選任辯護人均無意見，且未於言詞辯論
    終結前聲明異議，本院審酌該等證據作成之情況，認為適於
    為本件認定事實之依據，依刑事訴訟法第159條之5第2項規
    定，應具有證據能力。
貳、實體部分：
一、訊據上訴人即被告乙○○固坦承有於上揭時、地，駕駛上開
    車輛搭載甲○○，並與葉俊男、羅世杰等一同前往華山玩具
    行購買玩具手槍，亦有見到甲○○在其車上操弄槍枝，嗣再
    將槍枝交與葉俊男等事實均坦承不諱，惟矢口否認其有製造
    、販賣具有殺傷力之改造手槍及非法持有子彈犯行，辯稱：
    羅世杰要找甲○○，就叫伊打電話給甲○○，他們就自行在
    電話交談；在伊住處天花板搜到之子彈，是甲○○先前住在
    伊住處時所放，伊並不知情云云；上訴人即被告甲○○，亦
    堅決否認其有製造及販賣具有殺傷力之改造手槍犯行，辯稱
    ：槍管雖係伊所有，惟當時是乙○○說要槍管，伊才帶槍管
    與乙○○會合，伊並無販賣之意圖，乙○○將買來尚未經改
    裝槍管之手槍拿給伊，伊將槍管裝上手槍後，就交還給乙○
    ○裝上彈簧，伊裝上槍管時，手槍還沒有殺傷力，且就其後
    槍枝如何販賣予葉俊男，並不知情云云，經查：
(一)按證人葉俊男於97年1月22日凌晨3點50分許，為警在桃園縣
    桃園市○○路70之1號前，於其所駕駛之自小客車內查獲仿
    FN 廠1910型之改造手槍1支等情，業據葉俊男於偵查中證述
    在卷（見97年偵字第16624號卷第100頁），復有搜索、扣押
    筆錄等在卷可稽，而上開槍枝經送內政部警政署刑事警察局
    （下稱刑事局）鑑定結果，認該槍枝（槍枝管制編號：0000
    000000號）係仿FN廠1910型半自動手槍製造之槍枝，換裝土
    造金屬槍管而成，擊發功能正常，可供擊發適用子彈使用，
    認具殺傷力等語，此有刑事局97年2月18日刑鑑字第0970019
    187號槍彈鑑定書1份附卷可參（見97年偵字第16624號卷第
    97頁）。是上開槍枝應屬具殺傷力之改造手槍，首堪認定。
    至辯護人主張並未實際試射，不能據此認該槍枝有殺傷力一
    節。按查獲改造手槍之殺傷力為何？只要係專責鑑定機關（
    如內政部警政署刑事警察局及法務部調查局）所為之專業鑑
    定，警方查獲改造槍枝（或子彈）時，如有適當之子彈（或
    槍枝）可以配合試射，固無問題，倘無適當之子彈（或槍枝
    ）可供配合，或因其他原因致未能試射時，則上開專業鑑定
    機關之鑑驗人員，依其以往鑑定所累積之經驗，就送鑑定之
    槍枝實際操作檢測，研判其結構、功能是否完整，其所得之
    結論，乃鑑驗人員本於專業知識經驗所為之判斷，並非出於
    所謂推測、擬制之方式，已具有相當之專業性、公信力，並
    不以實際試射為唯一之方法（94年度台上字第7274號意旨參
    照），準此，本案既無扣案適當子彈，可供試射，則改造之
    槍枝既經我國槍彈專責鑑定機構鑑定，且鑑識人員本其專業
    知識，以性能檢驗法實際操作、檢測扣案槍枝之機械結構與
    機械性能，並以性能鑑驗法為鑑定方法，詳敘其認定扣案槍
    枝具有殺傷力之依據，核其鑑定之經過及認定之依據，已符
    合專業鑑定之要求，應認具有殺傷力，殆無疑義。況性能檢
    測法與美國聯邦調查局發行之Handbook of Forensic Scien
    ce內所載之「Function  examinations」雷同，並與美國北
    卡羅來納州、緬因州、愛荷華州、亞利桑那州鳳凰市、阿肯
    色州，澳洲、英國及以色列等數個國家、州市槍彈實驗室之
    鑑定方法雷同，均可完成槍枝機械結構與性能之檢測，並由
    專業槍彈鑑定人員，據以判定槍枝殺傷力之有無，其所為性
    能檢測法，既為先進國家普遍採用，則其鑑驗自屬有據。是
    辯護人質疑前開鑑定意見，並以未經實際試射，進而質疑槍
    枝之擊發功能等情，自屬無據。至於被告聲請再將該扣案改
    造手槍送請同鑑驗單位實際試射，以鑑定是否具有殺傷力，
    即無必要，併此說明。
(二)次按證人葉俊男於97年1月22日凌晨3點許，在桃園縣桃園市
    ○○路70之1號，為警所查獲之改造手槍1枝、子彈6發，係
    於96年10月底、11月初，以18,000元之代價取得。當時係由
    羅世杰於洗車場告知葉俊男，乙○○有購買槍枝管道，經徵
    詢葉俊男購買意願後，羅世杰即聯絡乙○○，雙方會面後再
    次確定葉俊男購買槍枝之意願及價格為18,000元，乙○○則
    另行聯絡甲○○前來，雙方於桃園縣八德市○○○街會合，
    雙方會面後，駕駛2車，由乙○○開車載甲○○，葉俊男開
    車載羅世杰，前往桃園市○○路華山玩具行，到達該行時由
    葉俊男將6,000元交給甲○○，並由甲○○於該玩具行購買1
    枝玩具槍後，拿到乙○○車上改裝。改裝完成後甲○○要求
    葉俊男離開座車至乙○○車旁，將前開手槍及6發子彈交給
    葉俊男，並收取12,000元之報酬，至於乙○○、葉俊男在車
    上改造手槍，並未目睹等事實，業據證人葉俊男於偵查及原
    審審理中結證在卷（見97年偵字第16624號卷第95至96頁、
    第100頁，98年度訴字第711號卷第62至66頁），核與證人羅
    世杰於偵查及原審審理中證稱：葉俊男為警查獲之改造手槍
    、子彈確係伊介紹向他人購買，並陪葉俊男去買上開槍、彈
    。伊當時係因乙○○到伊住處所經營之洗車場詢問是否有人
    需要槍枝，經伊至桃園市○○路○段中油加油站徵詢伊同事
    葉俊男並取得其同意後，伊即聯繫乙○○在洗車場會面，乙
    ○○先到，並打電話聯繫其妻舅甲○○搭乘計程車前來上開
    洗車場對面之八德市○○○街與桃德路口的便利商店會面，
    雙方會合後，分乘2部車一起到桃園市華山玩具行，葉俊男
    先拿6,000元予乙○○，由其轉交予甲○○至玩具行購得1把
    銀色道具槍，並拿上乙○○之車輛，乙○○與甲○○2人在
    車上改裝約10幾分鐘後，甲○○下車至葉俊男車旁，將前開
    銀色槍交予葉俊男，並收受12,000元，伊雖未親眼目睹改造
    手槍實際情形，惟甲○○交付前開手槍之後，伊經其告知，
    其於乙○○車上改槍，直接將槍管換下等語（見97年偵字第
    16624號卷第42、101頁、98年度訴字第711號卷第82至85頁
    ），大致相符，雖證人二人就乙○○是否經手購買玩具槍之
    現金6000元及甲○○交槍給葉俊男究竟在甲○○所乘坐之車
    旁或葉俊男所乘坐之車旁，稍所出入，然就乙○○主動徵詢
    羅世杰有無朋友要購買槍枝，並聯繫甲○○與葉俊男、羅世
    杰會合後，4人分乘2車同往購買玩具手槍，購買後並由甲○
    ○帶該玩具手槍至乙○○所駕駛之車上，在車上完成改造手
    槍後，交給葉俊男，並向甲○○收取12000元之代價等情，
    應堪確認。尚不因前開證人記憶之細節略有出入而影響事實
    之認定。又查，上開改造手槍所用槍管原為被告甲○○所有
    ，被告乙○○知甲○○有上開槍管，即以電話通知甲○○攜
    帶該槍管至前開便利商店與乙○○、葉俊男、羅世杰等人會
    合，嗣乙○○等人於華山玩具行購得玩具槍後，甲○○即將
    該槍管拿到乙○○車上，並將該槍管裝上玩具槍，另由乙○
    ○換裝彈簧，而改造上開購得之玩具槍等事實，業據被告甲
    ○○於原審審理中供述及本院審理中具結證述在卷（見98年
    訴緝字第102號卷第50至52頁、本院審判筆錄第2至3頁），
    則依上開共同被告甲○○及前開2位證人所證，足認被告乙
    ○○與甲○○自始即有販賣及製造改造槍枝之犯意聯絡、行
    為分擔，雖被告乙○○辯稱並未參與製造，然2人既係共同
    正犯，當相互利用彼此之行為，以遂其犯行，自不因角色之
    分擔，而解免罪責，是被告乙○○所辯，自無可採。
(三)又按槍砲彈藥刀械管制條例第8條第1項所謂製造行為係指將
    槍枝材料組合成具殺傷力之槍枝，或將原不具殺傷力之槍枝
    改造成具殺傷力之槍枝而言，又共同正犯之成立，其意思聯
    絡不限於事前協議，僅於行為當時有共同犯意之聯絡亦屬之
    ，又行為之分擔，亦不以每一階段均經參與為必要（最高法
    院95年度臺上字第3084號判決意旨參照）。查本案係因被告
    乙○○、甲○○基於犯意聯絡、行為之分擔，將玩具手槍換
    裝彈簧、槍管，而共同分工實施改造手槍之犯行，使原不具
    殺傷力之玩具槍改造為具殺傷力之改造手槍，依上開判例意
    旨，縱被告甲○○未就製造上開改造手槍之犯行，參與全部
    階段行為，仍無礙其成立共同製造具殺傷力改造手槍犯行，
    是被告甲○○辯以：更換槍管之後，該槍枝尚未達具殺傷力
    之程度，而未構成製造具殺傷力之改造手槍犯行云云，容有
    誤解。則被告甲○○既坦認攜帶槍管改裝玩具槍，且前開證
    人亦指證其尚收取12000元之代價，是其與乙○○共同販賣
    及製造改造槍枝之犯行，至堪認定。
(四)另查被告乙○○有於97年7月22日為警於其上開住處門後天
    花板內扣得子彈1顆等情（同時扣得子彈7顆，惟僅1顆具殺
    傷力），此有搜索、扣押筆錄等在卷可稽（見97年偵字第16
    624號卷第56頁），而上開扣得子彈經送刑事局鑑驗結果：
    送鑑子彈1顆，認係非制式子彈，由金屬彈殼組合直徑9.0mm
    金屬彈頭而成，經實際試射，可擊發，認具殺傷力等語，亦
    有刑事局97年9月9日刑鑑字第0970123562號槍彈鑑定書1份
    在卷足參（見同上偵卷第97頁）。是上開扣得子彈確屬具殺
    傷力之改造子彈，堪以認定。又查，被告乙○○上開住處係
    位於大樓12樓，且上開處所僅被告乙○○之家屬始得進入，
    亦據被告乙○○於原審審理時供承在卷（見98年訴字第711
    號卷第88頁），則一般人自難進入該處，更難想像會在他人
    住處門口天花板內放置物品。且扣案之子彈係於97年7月22
    日始為警搜索查獲，若如被告乙○○所言，上開子彈係甲○
    ○前於96年10月至隔年1月間住於該處時所放置云云，然查
    ，放置於被告住處天花板之物品除上開子彈外，尚有火藥2
    瓶、改造手槍半成品1枝、工字鉗、砂輪、鑽頭等物，仍有
    相當之價值，被告甲○○離去乙○○住處之際，豈會將上開
    尚有相當價值之子彈等物，放置該處且置之不理長達約半年
    之久，被告所辯，核屬臨訟卸責之詞，是上開子彈應為被告
    所放置而持有之事實，洵堪認定。至被告及其辯護人雖辯稱
    ，扣案子彈係於被告住處外之天花板所查獲，倘係被告所放
    置，應會放置於自身住處內或隱密地點，而非放置於住處外
    面云云；然查，具殺傷力之子彈既屬違禁物，若未經許可而
    持有，自得背負隨時為警查獲之風險，是持有者定會將之妥
    善放置以免查獲，而衡以上開藏放處雖於被告住處門口，但
    依上所述，上開住處位於大樓12樓，平日不僅無其他人等會
    靠近該處，且一般人更不可能無端將物品藏置於被告住處門
    口之天花板上，是該藏放位置實屬隱密，並可為住在其內之
    被告隨時掌控，故被告為規避查緝而將扣案子彈藏置於門口
    天花板內，未見不合理之處。是其所辯，亦不足採。
綜上，被告乙○○與甲○○所為共同製造、販賣改造手槍之犯行
及被告乙○○持有子彈之犯行，均屬事證明確，堪以認定，應予
依法論科。
二、至被告固主張傳喚證人葉俊男、羅世杰，惟證人葉俊男、羅
    世杰業經原審傳喚出庭作證，已就本案犯罪事實證述綦詳，
    難認因本院未再次調查上開證據，致影響判決結果，核無調
    查之必要，是被告所請，礙難照准，一併說明。
三、核被告2人所為，係犯槍砲彈藥刀械管制條例第8條第1項之
    未經許可製造及販賣改造手槍2罪，另被告乙○○所為，係
    犯同條例第12條第4項之未經許可持有子彈罪。被告2人製造
    、販賣槍枝前之持有槍枝行為，因其持有行為乃製造、販賣
    行為之當然結果，應為製造、販賣行為所吸收，爰不另論罪
    。復刑法上所謂犯罪行為之「吸收關係」，係指數犯罪行為
    之間具有高度行為、低度行為，或重行為、輕行為之關係，
    或某種犯罪行為為他罪之階段行為（或部分行為），或某種
    犯罪行為之性質或結果當然包含有他罪之成分在內等情形而
    言。而槍砲彈藥刀械管制條例所定之非法製造槍枝之犯罪行
    為，與非法販賣槍枝之犯罪行為間，並不具有上開吸收關係
    ，如其係基於販賣之意圖而製造，於刑法修正前，因行為人
    主觀上意欲犯某罪，但其犯該罪所實施之方法行為或其結果
    之行為，另又觸犯其他罪名，而得依刑法修正前第55條牽連
    犯之規定，從一重處斷，然於牽連犯之規定修正刪除後，其
    既係分別之二個犯罪行為，無論其販賣之意圖，係於製造時
    即有之，或嗣後另行起意，均應就所犯製造與販賣2罪予以
    分論併罰。（最高法院98年度臺上字第2349號判決意旨參照
    ）。是被告2人所犯之上開2罪即「製造」「販賣」改造槍枝
    罪，均犯意各別，行為互殊，應予分論併罰。公訴人認製造
    槍枝之前階行為，為販賣槍枝之後階行為所吸收，應論以販
    賣槍枝之行為，容有誤解，併此敘明。又被告乙○○與甲○
    ○間，就製造及販賣具殺傷力改造手槍犯行，均有犯意聯絡
    ，行為分擔，應以共同正犯論。又未經許可持有子彈，其持
    有之繼續，為行為之繼續，亦即一經持有子彈，罪已成立，
    但其完結須繼續至持有行為終了時為止。則其持有之寄藏子
    彈行為，自亦為行為之繼續，其犯罪之完結須繼續至持有行
    為終了時為止（最高法院93年度臺上字第2253號判決意旨參
    照）。是被告乙○○雖前於不詳時、地即持有子彈，然其卻
    繼續持有至97年7月22日甫為警查獲，係其所為，應成立繼
    續犯，而僅論以一罪。另其行為終了之時，應為97年7月22
    日，故無新舊法比較之問題，併予敘明。是被告乙○○所犯
    上開3罪即未經許可製造及販賣改造手槍罪與未經許可持有
    子彈罪，犯意各別、行為互殊，應予以分論併罰。
四、撤銷改判部分（原審無罪部分：乙○○共同製造有殺傷力之
    改造手槍部分）：
    原審就被告乙○○共同製造可發射子彈具有殺傷力之改造手
    槍犯行未詳加調查，細心勾稽，徒以被告之辯詞，認無積極
    之證據足認被告有參與改造槍枝之行為，而為被告此部分無
    罪之諭知，自有未洽，業見前述。檢察官上訴意旨執此指摘
    原審判決被告無罪係屬不當，非無理由，則原審判決關於被
    告乙○○製造有殺傷力之改造手槍部分既有可議，原判決就
    此部分所為無罪之判決及所定之執行刑自屬無可維持，應由
    本院撤銷改判。爰審酌被告乙○○明知改造槍枝係屬違禁物
    ，對他人生命及社會均危害甚大，竟僅為一己之利，與共同
    被告甲○○共同擅自製造具殺傷力之槍枝，是被告乙○○所
    為，實應予非難，暨其動機、手段、目的等一切情狀，量處
    如主文第2項所示之刑，並諭知罰金易服勞役折算之標準，
    以資儆懲。至上開仿FN廠1910型半自動手槍製造，換裝土造
    金屬槍管而成之改造手槍1支（含彈匣，槍枝管制編號00000
    00000號），業經臺灣桃園地方法院97年度訴字第545號確定
    判決宣告沒收，並經臺灣桃園地方法院檢察署檢察官執行完
    畢沒收銷燬在案，此有該署扣押物處分處理表一份可參，應
    認已不存在，爰不依刑法第38條第1項第1款規定宣告沒收。
五、上訴駁回部分（原審有罪部分：甲○○共同製造、販賣改造
    手槍、乙○○共同販賣改造手槍及持有子彈部分）：原審判
    決就乙○○、甲○○共同販賣有殺傷力之改造手槍犯行、甲
    ○○共同製造有殺傷力之改造手槍犯行、及乙○○持有子彈
    犯行，認事證明確，適用槍砲彈藥刀械管制條例第8條第1項
    之未經許可製造、販賣改造手槍罪、同條例第12條第4項未
    經許可持有子彈罪，又上開被告2人所犯各罪，均屬犯意各
    別，行為分殊，應予分論併罰，且被告2人就共同製造、販
    賣有殺傷力之改造槍枝，有犯意聯絡、行為分擔，應論以共
    同正犯。並審酌被告乙○○、甲○○明知改造槍枝係屬違禁
    物，對他人生命及社會均危害甚大，竟僅為一己之利，共同
    製造改造槍枝販賣與葉俊男，是被告2人所為，實應予非難
    ，且被告2人犯後仍否認犯行暨其動機、手段、目的等一切
    情狀，就被告乙○○、甲○○所犯上開共同未經許可販賣改
    造手槍罪部分，分別量處有期徒刑5年6月，併科罰金16萬元
    ，有期徒刑6年，併科罰金10萬元；被告甲○○所犯共同未
    經許可製造改造手槍罪部分，量處有期徒刑5年6月，併科罰
    金10萬元；被告乙○○所犯未經許可持有子彈罪，量處有期
    徒刑5月，併科罰金4萬。就甲○○部分，定應執行刑有期徒
    刑10年，併科罰金18萬。並就罰金刑部分，分別諭知罰金易
    服勞役之折算標準。至上開仿FN廠1910型半自動手槍製造，
    換裝土造金屬槍管而成之改造手槍1支（含彈匣，槍枝管制
    編號0000000000號），業經臺灣桃園地方法院97年度訴字第
    545號確定判決宣告沒收，並經臺灣桃園地方法院檢察署檢
    察官執行完畢沒收銷燬在案，應認已不存在，不予以宣告沒
    收。扣案之子彈1顆，經鑑定雖具殺傷力，亦有上開槍彈鑑
    定書可憑；然上開子彈既經實際試射，已失其違禁物之性質
    ，亦不予宣告沒收。經核其認事用法尚無違誤，量刑亦稱妥
    適，檢察官固以原審就乙○○部分量刑過輕為由上訴，惟量
    刑輕重，係屬事實審法院得依職權自由裁量之事項，而原審
    量刑時，均已審酌刑法第57條各款所列情狀，既未逾越法定
    範圍，又未濫用其職權，量刑尚稱妥適，是檢察官上訴指摘
    原審量刑過輕云云，難認有據；至被告乙○○、甲○○上訴
    意旨仍執前詞否認犯罪，亦屬無據，業如前述，是檢察官、
    被告乙○○、甲○○等人就此部分之上訴，均無理由，應予
    以駁回如主文第3項所示。
六、本院另就上開乙○○撤銷改判部分所處之刑（共同製造改造
    槍枝部分）與駁回上訴部分（共同販賣改造槍枝部分、持有
    子彈部分）所處之刑，定被告乙○○應執行之刑，並諭知罰
    金易服勞役折算之標準，如主文第4項所示。
據上論斷，應依刑事訴訟法第368條、第369條第1項前段、第364
條、第299條第1項前段，槍砲彈藥刀械管制條例第8條第1項，刑
法第11條前段、第28條、第42條第3項前段、第51條第5款、第7
款，判決如主文。
本案經檢察官張啟彬到庭執行職務。
中    華    民    國    99    年   3      月    31    日
                  刑事第八庭審判長法  官  張傳栗
                                  法  官  李麗玲
                                  法  官  劉嶽承
以上正本證明與原本無異。
如不服本判決，應於收受送達後十日內向本院提出上訴書狀，其
未敘述上訴之理由者並得於提起上訴後十日內向本院補提理由書
（均須按他造當事人之人數附繕本）。「切勿逕送上級法院」。
                                  書記官  何仁崴
中    華    民    國    99    年    3     月    31    日
附錄：本案論罪科刑法條全文
槍砲彈藥刀械管制條例第8條第1項
未經許可，製造、販賣或運輸鋼筆槍、瓦斯槍、麻醉槍、獵槍、
空氣槍或第 4 條第 1 項第 1 款所定其他可發射金屬或子彈具
有殺傷力之各式槍砲者，處無期徒刑或 5 年以上有期徒刑，併
科新臺幣 1 千萬元以下罰金。

司法院資訊處製作；財團法人民間司法改革基金會備份。
